最　高　行　政　法　院　裁　定
　　　　　　　　　　　　　　　　　　 96年度裁字第02436號
上　訴　人　甲○○
被 上訴 人　苗栗縣政府
代　表　人　乙○○
上列當事人間因水土保持法事件，上訴人對於中華民國95年12月
6日臺中高等行政法院95年度簡字第87號判決，提起上訴，本院
裁定如下：
　　主  文
上訴駁回。
上訴審訴訟費用由上訴人負擔。
　　理  由
一、按對於適用簡易程序之裁判提起上訴或抗告，須經最高行政
    法院之許可，且該許可以訴訟事件所涉及之法律見解具有原
    則性者為限，行政訴訟法第235條定有明文。所謂訴訟事件
    涉及之法律問題意義重大，而有加以闡釋之必要情形而言。
二、原審以：（一）上訴人前因未先擬具水土保持計畫送主管機
    關核定，擅於坐落苗栗縣公館鄉○○○段292之41、122之1
    地號土地（下稱系爭土地）上開挖整地並興建擋土牆，案經
    被上訴人以94年4月20日府農保字第09400437851號函裁處上
    訴人罰鍰新臺幣（下同）10萬元，並以94年4月20日府農保
    字第09400437852號函上訴人，依水土保持法第8條規定實施
    水土保持處理與維持，且應於94年5月30日前將興建之擋土
    牆鋼筋拆除及恢復原狀，並清除堆積之土堆。上訴人不服，
    提起訴願，遭決定駁回，遂提起行政訴訟，經原審以94年度
    訴字第471號判決駁回。嗣被上訴人於95年1月20日至系爭土
    地勘查，發現現場雖已植生，但擋土牆鋼筋並未拆除，且植
    生覆土後仍高於地面，顯未依前開被上訴人94年4月20日府
    農保字第09400437852號函之指示完成改正等情，有原審94
    年度訴字第471號判決、檢查報告表及現場照片可稽，上訴
    人之違規事實堪予認定。（二）原審94年度訴字第471號判
    決已認定本件開挖整地及築牆工程係上訴人個人所為；上訴
    人既為系爭土地之使用人，其對於違規興建之擋土牆及堆積
    之土堆，自負有回復原狀之義務。又本件違規事實，核屬違
    反水土保持法第8條第1項之規定，應適用水土保持法第33條
    第1項第1款規定予以裁處，原處分適用同條項第2款規定，
    尚有未合，惟對於處分結果並無二致。從而被上訴人以其違
    反水土保持法第8條第1項規定，未依水土保持技術規範實施
    水土保持之處理與維護，依法裁處上訴人罰鍰12萬元，於法
    並無不合。（三）上訴人主張被上訴人95年4月24日府農保
    字第0950051623號函表示同意擋土牆突出10公分部分不必拆
    除一節，查被上訴人係於接獲系爭土地所有權人邱瑞臺之陳
    情後，鑒於上訴人遲未依據水土保持技術規範實施水土保持
    處理與維護，除先前施作之擋土牆拆除後尚有突出10公分（
    以道路鋪面比對），且導致系爭土地上坡面逕流（水漫流四
    溢），沿道路集流而有沖蝕道路下方坡面之虞，及考量地區
    水土保持安全對公益有重大影響，乃於95年4月12日函邀本
    件水土保持義務人即上訴人、邱瑞臺及被上訴人委託之水土
    保持服務團指導技師等相關人員赴現場勘查，上訴人於現場
    承諾願維護安全排水，經被上訴人委託輔導之水土保持服務
    團技師指導施作必要截排水設施，於取得邱瑞雲之土地同意
    使用書後，負責在被上訴人指定限期內完成施作，然從未指
    示上訴人不必拆除鋼筋，此有95年4月12日苗栗縣政府加強
    山坡地保育利用管理會勘紀錄附原審卷足參，上訴人所述顯
    有誤解。（四）被上訴人95年4月24日府農保字第095005162
    3號函，係發與陳情人邱瑞臺，而該函說明三所謂「視同結
    案」，係指邱瑞臺如不出具系爭土地之土地使用同意書，被
    上訴人將擬不派水土保持服務團技師協助截排水溝。上訴人
    主張被上訴人業已終結本案，原裁處之罰鍰處分應予撤銷云
    云，亦非可採等詞，為判斷基礎，因而駁回上訴人在原審之
    訴。
三、本件上訴意旨略以：（一）系爭土地非上訴人所有，先前拆
    除系爭土地上之擋土牆並非上訴人所為，被上訴人若認應繼
    續拆除，應命土地所有權人為之。且系爭土地所有權人未出
    具同意拆除擋土牆之同意書，上訴人若逕行施工，將必受土
    地所有權人之刑事告訴。上訴人為求免受刑事追訴，請求被
    上訴人命邱瑞雲提出同意書，依法應無不合。（二）就同一
    案件、同一地主，關於排水溝部分，須土地所有權人出具同
    意書，拆除擋土牆自無不須同意書之理，原判決就此為不同
    認定，顯有理由矛盾之疏失。又原判決未敘及拆除擋土牆部
    分，何以不必地主同意之理由，顯有理由不完備之疏失等語
    。
四、觀之本件上訴意旨，並未論及本件涉及何法律問題其意義重
    大而有加以闡釋之必要，應認本件並無所涉及之法律見解具
    有原則性之重要情事，其上訴不合首揭規定，不應許可。從
    而，本件上訴難謂合法，應予駁回。
五、依行政訴訟法第249條第1項前段、第104條、民事訴訟法第
    95條、第78條，裁定如主文。
中　　華　　民　　國　　96　　年　　10　　月　　25　　日
                  第二庭審判長法  官　鄭　淑　貞
                              法  官  黃　合　文
                              法  官　吳　明　鴻
                              法  官　鄭　小　康
                              法  官　帥　嘉　寶
以  上  正  本  證  明  與  原  本  無  異
中　　華　　民　　國　　96　　年　　10　　月　　25　　日
　　　　　　　　　　　　　　　書記官　阮　桂　芬
